最高法院刑事裁定　　　　　　　一○○年度台抗字第八七七號
抗　告　人　陳信宏
上列抗告人因違反毒品危害防制條例案件，不服台灣高等法院中
華民國一○○年九月十四日駁回聲請再審之裁定（一○○年度聲
再字第三七九號），提起抗告，本院裁定如下：
    主  文
抗告駁回。
    理  由
本件抗告人陳信宏聲請再審意旨略以：案發後一至二月某日，抗
告人與吳剛、洪宗志女友「小芬」在某酒店聊天，「小芬」說：
「是周佰祥叫洪宗志去領包裹」，可見本案並非原確定判決所認
該航空包裹係「小黑」央託洪宗志前往領取。又洪宗志於民國九
十六年七月某日邀抗告人在台中麗晶酒店飲酒，吳剛隨同赴約，
在包廂內洪宗志稱：「我叔叔有一批Ｋ仔要從大陸寄進來，你有
沒有興趣一起賺錢」，抗告人回答：「我不吸毒，也不碰毒品，
如果你要做這種事情，自己去跟徐培根講清楚，我沒有辦法參與
」。而洪宗志所稱「叔叔」之人，即為周佰祥，此有吳剛、酒店
經理曾茂修、李文森及「小芬」可證。徐培根於偵查及原審雖證
稱：九十六年八月三十一日投案後，於警詢及偵查中之陳述，係
「小黑」等人要求其頂替洪宗志犯行，其所證述頂罪情節，係「
小黑」編造並強令其記下，當時與「小黑」同在酒店討論案情，
尚有三至四名不認識之男子，惟未曾見到周佰祥云云。實則該不
認識男子，即為李文森、「小欣」、曾茂修、吳剛，周佰祥亦在
其內，且除周佰祥外，均與徐培根互相認識，亦非如徐培根所證
係前往台北委任律師當日，才見過周佰祥。頂罪故事，亦係徐培
根所虛構、編造，再與眾人討論，期間無任何脅迫、恐嚇、毆打
、非法拘禁等情事，吳剛、曾茂修、李文森均可證實。又徐培根
指遭「小黑」即抗告人非法私刑拘禁，已經原確定判決判決無罪
，故徐培根所證，除指抗告人要其頂罪為事實外，其他部分均為
虛偽不實之陳述。另案發當日起，囑託抗告人尋找徐培根，多次
至酒店商研本案一切事宜，及北上委任律師，支付律師費用，全
係周佰祥囑託、邀約、主導及支付，抗告人僅在徐培根頂罪部分
，附和周佰祥引導徐培根，此亦有吳剛、曾茂修、李文森可證。
上開事證，均早在案發時即已存在，抗告人亦願意接受測謊，以
釐清事實，為此依發現新證據等再審事由，聲請再審云云。原裁
定以：刑事訴訟法第四百二十條第一項第六款所謂發現確實之新
證據，係指該項證據於事實審法院判決前已經存在，為法院、當
事人所不知，而不及調查斟酌，至其後始行發現而言。至證人於
判決確定後，另為歧異之陳述，以原判決所憑之證言已證明其為
虛偽者，且其證明，以經判決確定，或其刑事訴訟不能開始或續
行非因證據不足者為限，始得依同法第四百二十條第一項第二款
、第二項規定，聲請再審。依抗告人聲請意旨所載，無論案發後
吳剛在場之私人聚會上，「小芬」、洪宗志當時之陳述，或協議
由徐培根頂罪過程，吳剛、曾茂修、李文森均在場可證各節，因
該等證人除於原確定判決前已經存在外，亦為在場參與該聚會、
協議之抗告人所「明知」，乃竟不於第一、二審為上開證據方法
之主張，自不得於判決確定後，始以之為「新證據」而據以聲請
再審。其聲請尚與刑事訴訟法第四百二十條第一項第六款規定之
要件不合；況原確定判決所憑認定抗告人參與共同運輸第一級毒
品犯行部分之證人洪宗志、徐培根證言，亦未經判決確定證明為
虛偽，或其刑事訴訟不能開始或續行非因證據不足之情形，亦與
同法第四百二十條第一項第二款、第二項規定再審之要件不合。
至抗告人願接受測謊，非屬確實之新證據，亦不足以動搖原確定
判決。因認其再審聲請為不合法及無理由，裁定予以駁回。抗告
意旨略以：除李文森經第一審查出其真實姓名與年籍外，吳剛、
曾茂修、「小芬」之姓名、年籍等資料，均為抗告人所不知，抗
告人係於一○○年八月四日在另案審理時，於拘留室內始自亦被
羈押之「小白」口中得知吳剛、曾茂修之真實姓名，故於第一審
及原審無法提出，且李文森經第一審傳拘、通緝均未到案，抗告
人自無從提出上開證據為己辯解。原裁定謂抗告人早已「明知」
上開證據卻未主張，全憑臆測，自非適法云云。惟有罪之判決確
定後，為受判決人之利益聲請再審，必其聲請之理由合於刑事訴
訟法第四百二十條第一項所定情形之一者，始准許之。而刑事訴
訟法第四百二十條第一項第六款所稱「發現確實之新證據」，須
以可認為確實足以動搖原確定判決，而為受判決人有利之判決者
為限。抗告人聲請再審，係就其於審判前親身經歷之參與協議及
見聞證人陳述等事項而為主張，既非判決後始發現之新證據，而
為抗告人於判決前所明知，又非不須調查之新證據；且依其主張
內容，即令屬實，亦不足以動搖原確定判決而為抗告人應受無罪
、免訴、免刑或輕於原判決所認罪名之判決，自不能謂為有再審
之理由。原裁定駁回抗告人再審之聲請，核無不合。抗告意旨指
摘原裁定不當，為無理由，應予駁回。
據上論結，應依刑事訴訟法第四百十二條，裁定如主文。
中    華    民    國  一○○  年    十    月  二十六  日
                      最高法院刑事第二庭
                          審判長法官  謝  俊  雄  
                                法官  魏  新  和  
                                法官  徐  文  亮  
                                法官  吳  信  銘  
                                法官  蔡  彩  貞  
本件正本證明與原本無異
                                      書  記  官  
中    華    民    國  一○○  年    十    月  二十八  日
                                                      Q